臺灣高雄地方法院宣示判決筆錄
　　公　訴　人 臺灣高雄地方法院檢察署檢察官
　　被　　　告 乙○○
　　選任辯護人 紀錦隆　律師
　　　　　　　 郭寶蓮　律師
右列被告因集會遊行法一案，於中華民國96年3 月29日下午2 時
31分許，在本院刑事第六法庭宣示判決，出席職員如下：
　　審判長法　官曾逸誠
　　　　　法　官李蓓
　　　　　法　官王琁
　　　　　書記官黃國忠
　　　　　通　譯王剛
法官起立朗讀判決主文、犯罪事實要旨、處罰條文、附記事項，
及告以上訴限制、期間並提出上訴狀之法院，且諭知記載其內容
：
一、主文：
    乙○○集會經該管主管機關命令解散而不解散，仍繼續舉行
    經制止而不遵從，首謀，處拘役參拾日，如易科罰金，以新
    台幣壹仟元折算壹日。又集會經該管主管機關命令解散而不
    解散，仍繼續舉行經制止而不遵從，首謀，處有期徒刑肆月
    ，如易科罰金，以新台幣壹仟元折算壹日。均緩刑貳年，並
    向國庫繳納新台幣玖萬元。
二、犯罪事實要旨：
    引用檢察官起訴書及追加起訴書有關違反集會遊行法之部分
    犯罪事實之記載（如附件）。
三、處罰條文：
    集會遊行法第29條、刑法第11條前段、第74條第1 項第1 款
    、第2項第4款、第41條第1項前段。
四、協商判決除有刑事訴訟法第四百五十四條之四第一項第一款
    於本訊問程序終結前，被告撤銷協商合意或檢察官撤回協商
    聲請者；第二款被告協商之意思非出於自由意志者；第四款
    被告所犯之罪非第四百五十五條之二第一項所定得以協商判
    決者；第六款被告有其他較重之裁判上一罪之犯罪事實者；
    第七款法院認應諭知免刑或免訴、不受理者情形之一，及違
    反同條第二項「法院應於協商合意範圍內為判決；法院為協
    商判決所科之刑，以宣告緩刑或二年以下有期徒刑、拘役或
    罰金為限」之規定者外，不得上訴。
    主  文
    事  實
中    華    民    國    96    年    3     月    29    日
                  臺灣高雄地方法院刑事第六庭
                       審判長法  官   曾逸誠
                             書記官   黃國忠
臺灣高雄地方法院刑事判決              96年度易字第277號
公　訴　人　臺灣高雄地方法院檢察署檢察官
被　　　告　乙○○  男  41歲（民國○○年○月○○日生）
                    身分證統一編號：Ｚ000000000號
                    住高雄市○○區○○街315號10樓之10
選任辯護人　紀錦隆律師
            郭寶蓮律師
上列被告因妨害名譽案件，經檢察官提起公訴（95年度偵字第
31284號），本院判決如下：
    主  文
乙○○公然侮辱人，處罰金新臺幣參仟元，如易服勞役，以新臺
幣壹仟元折算壹日。又公然侮辱人，處罰金新臺幣伍仟元，如易
服勞役，以新臺幣壹仟元折算壹日。應執行罰金新臺幣柒仟元，
如易服勞役，以新臺幣壹仟元折算壹日。
    事  實
一、乙○○因不滿市議員甲○○未取得博士學位，卻於高雄市議
    員競選期間之宣傳文宣上以甲○○博士自稱，竟於民國95年
    9 月27日上午10時30分許，率領群眾及宣傳車，以抗議市議
    員甲○○學歷為由，在高雄市○○路與興中一路口前之慢車
    道聚集（違反集會遊行法部分，另經本院以認罪協商判決）
    ，期間乙○○站立宣傳車上發表演說，並基於公然侮辱之犯
    意，在不特定多數人可共見、共聞之上開甲○○競選總部附
    近，以「垃圾博士」等足以貶低他人人格之言語辱罵甲○○
    。詎乙○○復於同年10月4 日，在高雄市議會，基於侮辱他
    人之犯意，向媒體公然謾罵甲○○：「厚顏無恥」，而於翌
    （5） 日經民眾日報、台灣時報報導刊出，乙○○以上述可
    使公眾共見共聞的辱罵行為，已足貶損甲○○之人格。
二、案經甲○○告訴臺灣高雄地方法院檢察署檢察官偵辦起訴。
    理  由
一、按被告以外之人於審判外之陳述，雖不符刑事訴訟法第159
    條之1 至第159 條之4 之規定，而經當事人於審判程序同意
    作為證據，法院審酌該言詞陳述或書面陳述作成時之情況，
    認為適當者，亦得為證據，同法第159 條之5 第1 項定有明
    文。本件證人甲○○偵訊中之指訴，雖屬傳聞證據，然被告
    、辯護人及檢察官均同意作為證據，本院審酌該言詞陳述作
    成之情況，核無違法取證或其他瑕疵，認為以之作為證據為
    適當，上開證人於審判外之陳述，自得作為證據。
二、訊據被告乙○○坦承有於上開時、地先後2 次於公開場合指
    告訴人甲○○「垃圾博士」、「厚顏無恥」等語，惟否認有
    何公然侮辱之犯行，辯稱：依其認知不是博士就不能寫博士
    ，其稱甲○○「垃圾博士」、「厚顏無恥」係對事實之評論
    云云。
    (一)經查，上開事實，除據證人甲○○於偵訊中證述甚明外（
      見95年度他字第8203號卷第26-28 頁），並有95年9 月27
      日被告集會遊行現場翻拍照片6 紙、甲○○競選文宣（分
      別見警卷第13頁、本院卷第60頁）、95年9 月27日TVBS新
      聞台DVD1片、95年10月5 日民眾日報、臺灣時報報紙各1
      紙在卷，核屬相符，並經被告坦承不諱，則被告確有於上
      揭時地先後2 次說出上開話語已明。
    (二)茲應審酌者，乃被告上開行為，是否該當刑法第309 條之
      公然侮辱罪。按以粗鄙之語言在公共場所向特定之人辱罵
      時，倘為其他不特定人可以聞見之，而其語言之含義，又
      足以減損該特定人之聲譽者，自應成立刑法第309 條第1
      項之罪 (司法院院字第1863號解釋參照)。 本件被告先後
      於高雄市○○路與興中一路口告訴人競選總部前及高雄市
      議會，為上開行為，係屬不特定多數人得以共見共聞，自
      符合「公然」之要件。其次，被告所稱「厚顏無恥」、「
      垃圾博士」，或指他人無羞恥心、或指他人評價上同於垃
      圾般毫無價值，甚則令人嫌惡，縱參以被告評論當時之前
      後文意觀之，亦應認均係對告訴人人格之負面評價，自足
      以減損被指涉人之聲譽，其有羞辱告訴人之意，溢於言表
      ；況告訴人為高雄市議會議員，於本件案發時更為95年度
      高雄市第4 選區市議員候選人，其身為公眾人物，卻為被
      告於公開場合以前揭言詞指稱，自應認足以貶損其社會地
      位，而損及其名譽無疑。
    (三)參以刑法第309 條係立法者基於調和言論自由與名譽保障
      ，所作的限制規定，將刑責侷限於「公然」之範圍內，蓋
      於不特定人得以共見共聞情況下，抽像漫罵之言語，不特
      定人根本無暇亦無意願去查證行為人為何說出這樣的一句
      話，其背後是否有事實作根據，被害人亦只能含冤莫白，
      孤獨地承受此一罵名。是被告上開「垃圾博士」、「厚顏
      無恥」等侮辱性的話語，或許係針對告訴人明知非「博士
      」卻於競選文宣上掛名為「博士」表示不滿與質疑，但其
      可於私下的場合，對家人或親密的友人發牢騷、吐悶氣，
      均無不可，並非沒有抒發的管道，在公開場合，則應受法
      律之規範，謹言慎行。
    (四)綜上，被告所辯其前揭所言，係針對事實之評論，亦不能
      解免公然侮辱罪責。本件事證明確，其公然侮辱犯行堪予
      認定。
三、核被告乙○○所為，係犯刑法第309 條第1 項之公然侮辱罪
    。其先後2 次犯行，犯意各別，行為互殊，應分論併罰之。
    爰審酌被告以前揭言詞侮辱告訴人，且迄今未取得告訴人諒
    解，行為固有不該，惟本件告訴人於競選文宣之學歷欄以小
    字記載「北京大學行政管理博士班」，卻於文宣正面以大字
    標明「博士」（見本院卷第60頁），亦有不當及被告所言之
    「厚顏無恥」依一般社會觀感，侮辱之情節較其所言「垃圾
    博士」為嚴重等一切情狀，分別量處如主文所示之罰金，並
    定應執行之罰金刑。復參酌被告之職業為市議員、家境中產
    （此件警卷調查筆錄受詢問人欄即明）等情狀，均諭知以新
    臺幣1000元折算1 日之易服勞役折算標準，以資儆懲。
據上論斷，應依刑事訴訟法第299 條第1 項前段，刑法第309 條
第1 項、第51條第7 款、第42條第3 項，刑法施行法第1 條之1
，判決如主文。
中　　華　　民　　國　　96　　年　　3 　　月　　29　　日
                  刑事第六庭    審判長法　官   曾逸誠
                                      法  官   李  蓓
                                      法  官   王  琁
上正本證明與原本無異
如不服本判決，應於判決送達後10日內，向本院提出上訴狀。
中　　華　　民　　國　　96　　年　　3 　　月　　29　　日
                                      書記官   黃國忠
附錄本案論罪科刑法條全文：
中華民國刑法第309條
（公然侮辱罪）
公然侮辱人者，處拘役或 3 百元以下罰金。
以強暴犯前項之罪者，處1 年以下有期徒刑、拘役或5 百元以下
罰金。
